臺灣臺南地方法院刑事判決　　　　　　 95年度交易字第109號
公　訴　人　臺灣臺南地方法院檢察署檢察官
被　　　告　戊○○
上列被告因過失傷害案件，經檢察官提起公訴（95年度偵字第
13810號），本院判決如下：
    主  文
戊○○因過失傷害人，處有期徒刑參月，如易科罰金，以新臺幣
玖佰元折算壹日。
    事  實
一、戊○○考領有小型車普通駕駛執照，其於民國95年1月23日
    下午3時30分許，駕駛牌照號碼UD-4246號自小貨車，沿臺南
    縣永康市○○路380巷由東向西行駛，途經該巷與忠孝路之
    無號誌交岔路口欲左轉進入忠孝路時，其為支線道車，本應
    注意車輛行至無號誌之交岔路口時支線道車應暫停讓幹線道
    車先行，且當時情形天候晴、日間自然光線、柏油路面乾燥
    、無缺陷、無障礙物、視距良好，客觀上並無不能注意之情
    事，詎戊○○竟疏於注意，未暫停讓幹線道之車輛先行即貿
    然左轉進入上開路口，適有甲○○駕駛TR5-223號輕機車，
    沿忠孝路由南向北行經上開無號誌之交岔路路口，亦疏未注
    意車前狀況及減速慢行，作隨時停車之準備，二車遂於上開
    交岔路口發生碰撞，甲○○因而受有左手橈骨骨折、左髖部
    挫傷之傷害。戊○○於肇事後未被有偵查權之公務員或機關
    發覺前，於95年1月24日親自到臺南縣警察局永康分局向警
    員莊順太報案，主動表示其為肇事車輛之駕駛者而自首其犯
    行。
二、案經甲○○訴由臺灣臺南地方法院檢察署檢察官偵查起訴。
    理  由
一、訊據被告戊○○固不否認有於上開時地駕駛UD-4246號自小
    貨車與告訴人甲○○發生車禍，惟矢口否認其有過失，辯稱
    ：我在巷口有停下，向左邊看沒有車輛，才駛出巷口的，且
    告訴人發生車禍時，她人、車未倒，不可能受傷云云。
二、經查：
(1)、告訴人甲○○因本件車禍致受有左手橈骨骨折、左髖部挫傷
    之傷害，有道路交通事故現場圖、道路交通事故調查報告表
    （一）、（二）、奇美醫院出具告訴人甲○○受傷之診斷證
    明書、病歷資料影本、X光片光碟各1份，警員莊順太拍攝之
    被告所駕駛之UD-4246號自小貨車及告訴人之TR5-223號輕機
    車照片5張暨本院受命法官96年3月2日勘驗現場時所拍攝之
    現場照片10張附卷可參。
(2)、證人即被告之子丁○○於本院96年1月30日審理時證稱：當
    時我騎機車跟在我父親駕駛之小貨車左邊，我看左方的燈號
    是紅燈，且沒有車輛，所以我父親車子就開出巷口，當我還
    沒過去時，告訴人的車子就過來了，兩車因而發生碰撞，撞
    到的時候，告訴人仍坐在機車上沒有倒下。並證稱巷口並無
    遮蔽物擋住視線，其看左方前面有號誌的交岔路口距離肇事
    的無號誌交岔路口，相距約二十幾公尺等語。惟查被告駕駛
    UD-4246號自小貨車方進入上開交岔路口，即與告訴人駕駛
    之TR5-223號輕機車發生碰撞，實難認被告有看清左右有無
    來車而暫停讓幹線道車先行。
(3)、證人丙○○於本院96年1月30日審理時證稱：我在建設公司
    上班，發生車禍的地點在我們公司臨時事務所（購屋接待中
    心）的前面，當時我在事務所外面抽菸，背向肇事地，兩車
    相撞的剎那我沒有看到，當我聽到撞擊聲，頭才轉過來，看
    到告訴人的機車與被告車子擦撞，不過因時間太久，我忘記
    告訴人機車與被告小貨車的哪個部位發生車撞，只知道是小
    貨車的後方，但不曉得是左邊或右邊，肇事後告訴人及其機
    車未倒，小貨車的車頭已經過了忠孝路的中心線一點點，機
    車不是在快車道裡（按其意，機車於肇事後係停在慢車道上
    ）等語。
(4)、證人即事後繪製現場圖之警員莊順太於本院96年1月30日審
    理時證稱：95年1月23日發生本件車禍，當日雙方沒有報案
    ，後來告訴人甲○○親自到所裡報案（按查警詢筆錄係95年
    1月25日），我就請她到現場並拍攝路況與機車車損的照片
    ，當時告訴人的機車仍留在現場的路邊，但並未請告訴人將
    機車牽到肇事地拍照。當時在現場，我問告訴人行駛哪個車
    道，她說是行駛在忠孝路南向北的慢車道，至於肇事地點在
    什麼車道，我忘記是否有問。並證稱其未通知被告到場，其
    到現場只是確定現場位置及現場的路況而已，有關肇事後告
    訴人之機車有無倒下，其已忘記有無問告訴人等語。
(5)、證人己○○於本院96年1月30日審理時證稱：其沒有目睹本
    件車禍發生之情形，本件車禍後來送鑑定，鑑定委員並沒有
    到肇事現場勘驗，其陪同被告去車鑑會，在車鑑會裡面作雙
    方車輛碰撞模擬的時候，雙方都有到場，模擬當時，鑑定委
    員有問告訴人「你人、車有無倒下」，她回說沒有。在鑑定
    會時，鑑定委員有問到雙方是在快車道或慢車道碰撞的，不
    過雙方各擺的位置有點出入，告訴人模擬是在慢車道上撞到
    被告的車尾，被告則模擬指稱是在快車道上撞到車尾。
(6)、證人即告訴人甲○○於本院96年1月30日審理時證稱：我從
    復國一路往忠孝路，如同證人丙○○所講，復國一路是接著
    忠孝路，但有個弧度，所以之前我才稱是右轉，其實是同一
    條路，我沒有闖紅燈，當我到達380巷巷口時，看到被告車
    子突然出來，我煞車不及就撞到他車子的後車尾，當時我是
    騎在慢車道上。當時被告車子是向左轉，我沒有注意到被告
    車頭是否已經突出忠孝路的中心線，但他的車子是在快車道
    上，我是行駛在慢車道，而在被告轉彎的時候撞到他的左後
    車尾，我從復國一路轉過來的時候煞車不及就撞上了，撞到
    的時候機車仍在慢車道上，機車車頭與左邊的後視鏡撞到，
    後視鏡斷了。並證稱其左手於撞到的時候就完全不能動了，
    受有左手橈骨骨折，左髖部挫傷，目前都已復原了等語。
(7)、查臺南縣永康市○○○路與忠孝路之交岔路口（設有燈光號
    誌）中間有一大三角形之安全島劃分復國一路與忠孝路，上
    開交岔路口即為復國一路之終點，過此交岔路口後，會合成
    一路，仍名為忠孝路。於上開交岔路口，當復國一路之燈號
    為綠燈時，該交岔路口北邊位於復國一路左前方（北方）之
    忠孝路燈號為綠燈，同時該交岔路口北邊位於復國一路右前
    方（北方）之忠孝路燈號為紅燈，復國一路之車輛可以往北
    通行到忠孝路；當該交岔路口北邊位於復國一路右前方之忠
    孝路燈號為綠燈時（同時復國一路左前方之忠孝路燈號為紅
    燈），復國一路之燈號為紅燈，復國一路之車輛不得往北通
    行到忠孝路。又從復國一路通過上開交岔路口處起算，至忠
    孝路與忠孝路380巷交岔路口處，其距離約28公尺，業據本
    院受命法官於96年3月2日會同被告及告訴人勘驗明確，有勘
    驗筆錄、訊問筆錄、勘驗之現場圖附卷可稽。
(8)、依警員莊順太拍攝之照片顯示被告所駕駛之UD-4246號自小
    貨車左後輪有刮擦之痕跡及告訴人之TR5-223號輕機車前輪
    之車殼破損且左邊破損較為嚴重，以及機車之左後視鏡斷掉
    之情形而言，足認係告訴人之機車左前方與被告所駕駛之自
    小貨車左後輪發生碰撞。又告訴人並不否認證人己○○上開
    之證言，即其於車輛碰撞後，人、車並未倒下，然其於碰撞
    後受有左手橈骨骨折、左髖部挫傷之傷害，有上開奇美醫院
    出具告訴人甲○○受傷之診斷證明書、病歷資料影本及X光
    片光碟可稽，且參以其機車於碰撞後，前輪之車殼破損、左
    後視鏡斷掉之情形而言，撞擊之力道非輕，告訴人以其肉體
    之軀，於撞擊後受有前揭傷害，自屬可信。被告徒以告訴人
    發生車禍時，人、車未倒，並以此推測告訴人不可能受傷云
    云，自不足採。又依據證人丙○○上開證述，「車禍發生後
    ，小貨車的車頭已經過了忠孝路的中心線一點點，機車不是
    在快車道裡」，查忠孝路由南向北之車道只有1快車道及1慢
    車道，是按證人丙○○之意，告訴人之機車既於肇事後不是
    停在快車道上，則顯然係停在慢車道上。參以證人莊順太上
    開「她（告訴人）說是行駛在忠孝路南向北的慢車道」之證
    述，以及證人己○○上開「告訴人模擬是在慢車道上撞到被
    告的車尾」之證述，以及證人即告訴人甲○○上開「當時被
    告車子是向左轉，我沒有注意到被告車頭是否已經突出忠孝
    路的中心線，但他的車子是在快車道上，我是行駛在慢車道
    ，而在被告轉彎的時候撞到他的左後車尾」之證述，足認車
    禍發生前，告訴人之機車應係行駛於忠孝路由南向北之慢車
    道上，而被告所駕駛之UD-4246號自小貨車後方尚未完全離
    開慢車道，告訴人煞閃不及，因而發生碰撞。
(9)、按行經無號誌之交岔路口應減速慢行，作隨時停車之準備；
    汽（機）車行駛時，駕駛人應注意車前狀況，並隨時採取必
    要之安全措施；汽車行至無號誌之交岔路口，支線道車應暫
    停讓幹線道車先行，95年9月14日修正前之道路交通安全規
    則第93條第1項第2款、第94條第3項、第102條第1項第2款定
    有明文。被告戊○○及告訴人甲○○於駕車時，自應分別注
    意遵守上開規定，且當時情形天候晴、日間自然光線、柏油
    路面乾燥、無缺陷、無障礙物、視距良好，有上開道路交通
    事故調查報告表（一）及現場照片可稽，客觀上並無被告戊○○及告訴人甲○○不能注意之情事。詎被告駕駛UD-4 246
    號自小貨車，沿臺南縣永康市○○路380巷由東向西行駛至
    該巷與忠孝路之無號誌交岔路口欲左轉時，竟疏於注意其為
    支線道車，竟未暫停讓行駛於忠孝路由南向北幹線道直行之
    告訴人之TR5-223號輕機車先行，而告訴人亦疏未注意車前
    狀況及減速慢行，作隨時停車之準備，二車遂於上開交岔路
    口發生碰撞，甲○○因而受有左手橈骨骨折、左髖部挫傷之
    傷害，被告自難辭其過失之責。又告訴人雖亦與有過失，然
    並不因此而解免被告過失之責。被告之過失與告訴人受有上
    開傷害間，並有相當因果關係。依上開過失之情節，本院並
    認被告應負肇事主因之責任，告訴人應負肇事次因之責任。
    本件車禍肇事責任經檢察官送請臺灣省臺南區車輛行車事故
    鑑定委員會鑑定結果，亦同此認定，有該會95年8月23日臺
    南區950675號鑑定意見書附卷可稽。綜上所述，被告上開所
    辯應不足採信，事證明確，被告之犯行洵堪認定。
三、核被告戊○○所為，係犯刑法第284條第1項前段之過失傷害
    罪。被告於肇事後未被有偵查權之公務員或機關發覺前，向
    莊順太報案自首坦承犯行，進而接受裁判，有臺南縣警察局
    永康分局道路交通事故肇事人自首情形紀錄表及被告之警詢
    筆錄附卷可稽。按行為後法律有變更者，適用行為時之法律
    。但行為後之法律有利於行為人者，適用最有利於行為人之
    法律，刑法第2條第1項定有明文。查刑法於94年2月2日修正
    公布，並於95年7月1日生效施行，本件被告犯罪及自首均在
    新刑法施行前，修正前之刑法第62條規定「對於未發覺之罪
    自首而受裁判者，減輕其刑。但有特別規定者，依其規定。
    」，採必減制；新刑法第62條規定「對於未發覺之罪自首而
    受裁判者，得減輕其刑。但有特別規定者，依其規定。」，
    採得減制。二者相比，以修正前之刑法第62條前段規定對被
    告較為有利，依刑法第2條第1項前段規定，自應適用修正前
    之刑法第62條前段規定，減輕其刑。審酌被告之品行（無前
    科）、生活狀況小康、智識教育程度為國小畢業、所生之危
    害（告訴人受有左手橈骨骨折、左髖部挫傷之傷害）、其應
    負本件車禍肇事主因之責任、告訴人應負肇事次因之責任，
    以及被告事後尚未與告訴人成立民事和解等一切情狀，爰量
    處如主文所示之刑，並諭知易科罰金之折算標準，以示懲儆
    。又被告犯罪在新刑法施行之前，修正前之刑法第41條第1
    項前段原規定：「犯最重本刑為5年以下有期徒刑以下之刑
    之罪，而受6個月以下有期徒刑或拘役之宣告，因身體、教
    育、職業、家庭之關係或其他正當事由，執行顯有困難者，
    得以1元以上3元以下折算1日，易科罰金」，上開易科罰金
    之折算標準，依修正前罰金罰鍰提高標準條例第2條前段之
    規定（因刑法有關易科罰金、易服勞役折算標準已提高，故
    該條例於95年5月17日以總統華總一義字第09500069791號令
    修正公布予以刪除第2條條文，並自95年7月1日施行），就
    其原定數額提高為1百倍折算1日，依舊刑法第41條易科罰金
    之折算標準，原均應以銀元300元折算1日，即以新臺幣900
    元折算為1日；惟新刑法第41條第1項前段已修正為：「犯最
    重本刑為5年以下有期徒刑以下之刑之罪，而受6個月以下有
    期徒刑或拘役之宣告者，得以新臺幣1千元、2千元或3千元
    折算1日，易科罰金」。經依新刑法第2條第1項規定比較修
    正前後之易科罰金折算標準，以舊法較有利於被告，自應適
    用修正前刑法第41條第1項前段規定為易科罰金之折算標準
    。又查被告行為後，刑法施行法增訂第1條之1，於95年6 月
    14日經總統公布，並自同年7月1日起施行，該條規定：「中
    華民國94年1月7日刑法修正施行後，刑法分則編所定罰金之
    貨幣單位為新臺幣（第1項）。94年1月7日刑法修正時，刑
    法分則編未修正之條文定有罰金者，自94年1月7日刑法修正
    施行後，就其所定數額提高為30倍。但72年6月26日至94年1
    月7日新增或修正之條文，就其所定數額提高為3倍（第2項
    ）」。本件被告所犯之罪，依增訂刑法施行法第1條之1之規
    定，其罰金以新臺幣為單位，數額應提高30倍，此與修正前
    之罰金以銀元為單位，對被告而言，並無不利。刑法施行法
    第1條之1係取代罰金罰鍰提高標準條例部分條文，與罰金罰
    鍰提高標準條例（包括修正前罰金罰鍰提高標準條例第2條
    前段之規定）之罰金額度相同，既不發生有利或不利問題，
    只是將貨幣單位由銀元改為新臺幣，並非法律變更刑度之條
    文，自應逕予適用刑法施行法第1條之1之規定，併此敘明。
據上論斷，應依刑事訴訟法第299條第1項前段，刑法第2條第1項
前段、第284條第1項前段，修正前刑法第41條第1項前段、第62
條前段，刑法施行法第1條之1，判決如主文。
本案經檢察官乙○○到庭執行職務
中　　華　　民　　國　　96　　年　　4　　月　  16 　　日
　　　　 　　　  交通法庭審判長法　官　陳顯榮
                               法　官　柯顯卿
                               法　官　林勝利
以上正本證明與原本無異。
如不服本判決，應於判決送達後10日內，向本院提出上訴狀。
　　　　　　　　　　　　　　 　書記官　陳金堂
中　　華　　民　　國　　96　　年　　4　　月　  16 　　日
附錄本案論罪科刑法條全文：
中華民國刑法第284條
因過失傷害人者，處6月以下有期徒刑、拘役或5百元以下罰金，
致重傷者，處1年以下有期徒刑、拘役或5百元以下罰金。
從事業務之人，因業務上之過失傷害人者，處1年以下有期徒刑
、拘役或1千元以下罰金，致重傷者，處3年以下有期徒刑、拘
役或2千元以下罰金。
